臺灣高等法院臺中分院刑事判決　　　　　　　　九十二年度交上易字第一九五六號
　　上　訴　人
　　即 自訴 人　 丙○○
　　被　　　告　甲○○
　　選任辯護人　張慶宗
　　　　　　　　黃怡瑜
右上訴人因過失重傷害案件，不服臺灣台中地方法院九十二年度交自字第一五號中華
民國九十二年九月十二日第一審判決，提起上訴，本院判決如左：
      主  文
上訴駁回。
      理  由
一、自訴意旨略以：被告甲○○於民國九十一年九月十五日凌晨三時十分左右，明知
    酒後已不能安全駕駛動力交通工具，竟仍駕駛車牌號碼ＮＯ─七七五一號自用小
    客車，沿台中港路往台中市區方向（即西往東）之內側車道行駛，行經台中港路
    與惠中路之交岔路口時，欲左轉惠中路，應注意車前狀況，及交通號誌尚未顯示
    左轉燈時不得左轉，且當時又無不能注意之情形，竟疏未注意隨時採取必要安全
    措施，並闖越紅燈左轉，致撞及沿台中港路由東往西方向行駛至該交岔路口，由
    自訴人所駕駛車牌號碼ＭＭ八─七三八號重型機車，自訴人因此受有嚴重頭部外
    傷、右側腦挫傷出血、右股骨骨折、吸入性肺炎等傷害，自訴人手術後仍有左側
    肢體無力、行動不便、記憶力不佳之輕癱後遺症，已達重傷之程度，因認被告涉
    有刑法第二百八十四條第一項後段之過失傷害致重傷罪嫌。
二、按犯罪事實應依證據認定之，無證據不得推定其犯罪事實；又不能證明被告犯罪
    或其行為不罰者，應諭知無罪之判決，刑事訴訟法第一百五十四條第三百零一
    條第一項分別定有明文。次按告訴人之告訴，係以使被告受刑事訴追為目的，是
    其陳述是否與事實相符，仍應調查其他證據以資審認，始得為被告不利之認定；
    又刑事訴訟上證明之資料，無論其為直接或間接證據，均須達於通常一般之人均
    不致有所懷疑，而得確信其為真實之程度，始得據為有罪之認定，若其關於被告
    是否犯罪之證明未能達此程度，而有合理懷疑之存在，致使無從形成有罪之確信
    ，根據「罪證有疑，利於被告」之證據法則，即不得遽為不利被告之認定（最高
 法院五十二年台上字第一三００號判例、七十六年台上字第四九八六號判例意旨
    參照）。
三、本件自訴人認為被告涉有前揭過失傷害致重傷罪嫌，無非以被告已坦承酒後仍駕
    駛自用小客車，並在前述交岔路口左轉，致與自訴人所駕駛機車相撞，致自訴人
    受有重傷等情，核與證人丁○○、乙○○二人供證情節相符，並有道路交通事故
    調查報告表、判讀資料表、相片及台中澄清醫院之診斷證明書等證物在卷足稽，
    為其論據。
四、惟訊據被告堅決否認有何過失傷害致重傷犯行，辯稱：伊雖有飲酒但不影響開車
    安全，伊由中港路往市區方向行駛，到惠中路時停在直行之左轉區，等左轉燈亮
    時，伊注意路口沒有其他車輛才左轉，自訴人因為速度很快及闖紅燈致撞到伊之
    汽車，總共有三台機車撞到伊汽車，伊並無過失等語。
  １經查，自訴人係於前揭時地，駕駛車牌號碼ＭＭ八─七三八號重型機車撞及被告
    所駕駛車牌號碼ＮＯ─七七五一號自用小車，自訴人因此受有嚴重頭部外傷、右
    側腦挫傷出血、右股骨骨折、吸入性肺炎等傷害，手術後仍有左側肢體無力、行
    動不便、記憶力不佳之輕癱後遺症，已達重傷之程度等情，業據自訴人指述在卷
    ，核與證人丁○○供證情節相符，並有台中市○○○道路交通事故調查報告表、
    台中市警察局交通警察隊肇事現場圖、交通事故談話紀錄表、事故現場照片、台
    中澄清醫院診斷證明書、及中華民國身心障礙手冊等在卷可按，經本院向澄清醫
    院函查自訴人所受之傷有無治癒之可能，該醫院函覆：自訴人於九十一年九月十
    五日因頭部外傷右側腦挫傷出血，及右側股骨骨折住院開刀治療，之後於門診接
    受復健治療，於九十三年一月二十日回診，現意識清醒，但智力及記憶力較差，
    左側肢體偏癱，且關節活動角度受限，機能有顯著運動障礙，其受限至今已一年
    四月，病情應已至穩定，即使再積極復健，恢復情況應與現在不會有很大之差異
    等情，亦有該院九十三年一月二十六日澄敬字第八七號函在卷足稽，此部分事實
    應堪認定。
  ２(1)按服用酒類不能安全駕駛動力交通工具之認定，參考德國、美國之認定標準，
    對於酒精濃度呼氣已達每公升○．五五毫克或血液濃度達百分之○．一一以上，
    肇事率為一般正常人之十倍，應認為已達不能安全駕駛之標準（法務部八十八年
    五月十八日八八年度法檢字第一六六九號函參照）；本件被告肇事後測得酒精濃
    度呼氣為每公升○．三八毫克，有酒精測試值判讀結果表一份可稽（本院卷第六
    十一頁）五五毫克，並未達法務部函示之每公升０．五五毫克以上不能安全駕駛
    動力交通工具標準。(2)依原審調取之測試觀察紀錄表關於被告查獲時觀察結果，
    雖記載被告「查獲、測試或詢問過程，有含糊不清、呆滯木僵情事」、「有酒後
    駕駛跡象，顯然無法正常駕駛」云云，惟證人即觀察紀錄表之製作警員高贊智於
    原審證稱：「他拒絕酒測，但很清醒，異常冷靜」等語。對於酒後駕駛跡象，亦
    僅證稱：「被告身上有酒味，沒有明顯酒醉情況」、而對所謂呆滯木僵、含糊不
    清的情形，則稱：「他有時茫茫，有時又很冷靜」、「他製作筆錄蠻清楚的，後
    來他將酒測紙拿走，又說不知道有酒測，所以我們認為他含糊不清」等語（本院
    卷第八十七頁），證人即處理肇事之員警謝聖賢亦供稱，只有聞到酒味，沒有明
    顯酒醉情形（原審卷第一０四頁），是該觀察紀錄表並不能證明被告因飲酒致不
    能安全駕駛，此外亦查無其他事證足認被告確有不能安全駕駛情事。
　３證人即肇事當時被告所搭載之乘客張志壯於警訊時證稱：車禍發生當時紅燈和左
    轉燈是亮著，被告係於左轉燈號亮時，才從中港路左轉往惠中路方向行駛等語（
    原審卷第二十九頁），核與證人即肇事當時於中港路跟在被告車後行駛之王捷民
    於被告另案（台灣台中地方法院檢察署九十一年度偵字第一九六一號被告過失致
    死案件，以下同）偵查中所證：伊快到惠中路時伊直行燈就變紅燈，左轉燈號變
    綠燈，伊沒有開過去，就聽到撞擊聲等情相符（本院卷第七十七頁），是被告所
    辯係依照燈號駕駛應堪採信；而證人即案發當時為自訴人所搭載之丁○○於警詢
    及本院審理中雖證稱，車禍發生時彼等行進方向之云云（本院卷第一二九頁，原
    審卷第二十三頁），證人即與自訴人同行之乙○○於警詢時亦供稱，伊看到車禍
    發生當時之燈號慢車道為全綠及直行右轉燈云云（原審卷第三十三頁），惟證人
    丁○○當時係搭乘自訴人機車之人，因該次肇事同受有傷害，證人乙○○則係當
    天與被害人何金城、林雅雯一同出遊之同夥，為其與丁○○所一致供明在卷，其
    二人與本件車禍非無利害關係，所證均有偏頗之虞，尚難遽採為不利被告之認定
    。
　４證人丁○○於本院審理中雖證稱肇事當時之車速不快，約五、六十公里之時速而
    已，惟查：證人丁○○係本件車禍當時自訴人所搭載之人，因本件車禍同受有
    傷害，與被告非無利害關係，其證詞不免偏頗之虞，已見前述，該證人於原審亦
    曾到庭證稱自訴人當時之車速係四十多公里（原審卷第二一、二二頁），所證前
    後不一，益見所證不實，證人即與自訴人同時地與被告發生車禍之人張仁威於
    偵訊中供稱：他們的時速約七、八十公里等語（本院卷第六十四頁），是自訴人
    顯然已超速行駛，且超過機車之行車速限每小時四十公里甚多。肇事當時自訴
    人係騎乘機車違規行駛於汽車行駛之快車道上，有道路交通事故調查報告表可按
    證人張志壯於原審時證稱，肇事當時，被告方向之燈號為直行綠燈，待左轉綠
    燈亮時，才從中港路左轉惠中路，慢慢左轉過去等情（原審卷第一０四頁），復
    參以被告所駕駛之汽車係先後被三輛機車撞上，且汽車並未留下緊急煞車之痕跡
    ，被告又剛左轉，其所辯車速應不快，應堪採信，是被告既已依號誌行使，卻因
    自訴人之違反號誌、超速，並違規行駛於快車道，被告於車禍之發生，實無防範
    發生之可能。本件車禍經送台灣省台中市區車輛行車事故鑑定委員會鑑定結果，
    亦認為肇事處係設有輪放左轉保護四時向之行車管制號誌交岔路口，肇事因素之
    認定，取決於各方向通過路口當時之號誌各為如何而定，有該會函附卷可稽。被
    告既係依照號誌而行，實應受信賴原則之保護，而自訴人卻有多項違規行駛情事
    ，尚難以自訴人因本件車禍受傷即認定被告有未注意車前狀況，並隨時採取必要
    安全措施之情形。
五、綜前所述，自訴人所舉之證據尚不足以使本院對被告之左轉、酒後駕車與車禍發
    生之有無因果關係卻除合理之懷疑，而達確信之程度；本件復難認被告有未注意
    車前狀況並隨時採取必要安全措施之過失，揆諸前揭證據法則，即不得遽為不利
    被告之認定。復查無其他積極證據足資證明被告有何自訴人所指之犯行。原審因
    而諭知被告無罪之判決，核無違誤，自訴人上訴意旨仍執前詞指摘原判決不當，
    為無理由，應予駁回。
據上論結，應依刑事訴訟法第三百六十八條，判決如主文。
中      華      民      國      九十三      年    三    月    二十五    日
                                   臺灣高等法院臺中分院刑事第十庭
                                         審判長法  官　林  照  明
                                               法　官  王  　　銘
                                               法　官  林  清  鈞
右正本證明與原本無異。
不得上訴。
                            書記官  許  哲  禎
中     華     民     國　   九十三     年      四      月      二       日
                                                              　　　　　Ｆ
